臺灣臺中地方法院民事判決
111年度沙簡字第482號
原      告  朱興維  
被      告  謝郡哲  


訴訟代理人  陳俊廷  
上列當事人間請求侵權行為損害賠償(交通)事件，本院於民國11
1年11月16日言詞辯論終結，判決如下：
    主      文
被告應給付原告新臺幣貳拾玖萬貳仟柒佰參拾柒元，及其中新臺
幣壹拾貳萬貳仟壹佰參拾柒元自民國一百一十一年七月十六日起
至清償日止，按週年利率百分之五計算之利息。
原告其餘之訴駁回。
訴訟費用由被告負擔百分之七十六，餘由原告負擔。
本判決原告勝訴部分得假執行。但被告如以新臺幣貳拾玖萬貳仟
柒佰參拾柒元為原告預供擔保，得免為假執行。
    事實及理由
壹、程序方面：
　　按原告於判決確定前，得撤回訴之全部或一部，但被告已為
    本案之言詞辯論者，應得其同意；訴之撤回應以書狀為之，
    但於期日，得以言詞向法院或受命法官為之，民事訴訟法第
    262條第1項、第2項定有明文。本件原告起訴聲明第1項請求
    ：被告乙○○、甲○○應連帶給付原告新臺幣（下同）38萬5,52
    9元，及其中18萬4,929元自民國110年10月29日起至清償日
    止，按週年利率5%計算之利息（見本院卷第15頁）。嗣於11
    1年9月21日言詞辯論期日撤回對甲○○之訴，並經被告甲○○當
    庭表示同意，有言詞辯論筆錄在卷可稽（見本院卷第196頁
    ），揆諸上開規定，應予准許。
貳、實體方面：
一、原告主張：原告於110年9月28日22時37分許，駕駛原告所有
    車牌號碼000-0000號自用小客車（下稱系爭車輛），行經臺
    中市○○區○道○號164公里100公尺北向內側車道，遭被告駕駛
    車牌號碼000-0000號自用小客車及訴外人甲○○駕駛車牌號碼
    00-0000號自用小貨車碰撞，造成原告受有頭皮鈍傷、頸椎
    扭傷之傷害及系爭車輛受損，被告未依規定減速，就車禍之
    發生為肇事原因，應負損害賠償責任。原告因本件車禍受有
    下列損害：⑴系爭車輛回復原狀費用18萬4,929元；⑵醫療費
    用600元；⑶精神慰撫金5萬元；⑷車價減損15萬元，合計38萬
    5,529元，爰依民法第184條第1項前段、第2項、第191條之2
    、第195條第1項、第196條、第213條、第216條規定提起本
    件訴訟等語。並聲明：㈠被告應給付原告38萬5,529元，及其
    中18萬4,929元自110年10月29日起至清償日止，按週年利率
    5%計算之利息。㈡願供擔保請准宣告假執行。
二、被告則以：維修費用應予折舊；對急診收據600元不爭執；
    依道路交通事故現場圖現場處理摘要所載，本件係無人傷亡
    之事故，原告精神慰撫金之請求並無理由；車價減損金額過
    高，應予駁回。又本件係因甲○○未注意中線車道上已減速之
    被告，在閃避被告時碰撞行駛在內側車道之原告，被告未依
    規定減速責任應為次因20%，甲○○未注意車前狀況且閃避變
    換車道責任應為主因80%，應依過失責任比例減輕被告之賠
    償金額等語置辯。並聲：㈠原告之訴及假執行之聲請均駁回
    。㈡如受不利判決，願供擔保免為假執行。
三、得心證之理由：
  ㈠查被告於110年9月28日22時37分許，駕駛車牌號碼000-0000
    號自用小客車，行經臺中市○○區○道○號164公里100公尺北向
    中線車道時，因未依規定減速，而後方甲○○駕駛車牌號碼00
    -0000號自用小貨車亦未注意車前狀況，於閃避被告車輛時
    碰撞行駛在內側車道由原告駕駛之系爭車輛，致原告受有頭
    皮鈍傷、頸椎扭傷等傷害及系爭車輛受損之事實，業據原告
    提出李綜合醫療社團法人大甲李綜合醫院（下稱李綜合醫院
    ）診斷證明書、車損照片、國道公路警察局道路交通事故初
    步分析研判表、道路交通事故現場圖為證（見本院卷第21至
    37頁），且為被告所不爭執（見本院卷第202頁），堪認屬
    實。
  ㈡按因故意或過失，不法侵害他人之權利者，負損害賠償責任
    ；汽車、機車或其他非依軌道行駛之動力車輛，在使用中加
    損害於他人者，駕駛人應賠償因此所生之損害；不法侵害他
    人之身體或健康者，對於被害人因此喪失或減少勞動能力或
    增加生活上之需要時，應負損害賠償責任；不法侵害他人之
    身體、健康、名譽、自由、信用、隱私、貞操，或不法侵害
    其他人格法益而情節重大者，被害人雖非財產上之損害，亦
    得請求賠償相當之金額，民法第184條第1項前段、第191條
    之2前段、第193條第1項、第195條第1項前段分別定有明文
    。被告駕車行駛於高速公路，未依規定減速，就本件車禍之
    發生為有過失，且被告之過失行為與原告所受傷害間，具有
    相當因果關係，被告自應負侵權行為損害賠償責任，是原告
    依上開規定請求被告賠償損害，即屬有據。茲就原告之各項
    請求分述如下：
　⒈系爭車輛回復原狀費用：
　　按物被毀損時，被害人除得依民法第196條請求賠償外，並
    不排除民法第213條至第215條之適用。依民法第196條請求
    賠償物被毀損所減少之價額，得以修復費用為估定之標準，
    但以必要者為限（例如︰修理材料以新品換舊品，應予折舊
    ），此有最高法院77年度第9次民事庭會議決議可資參照。
    又行政院所發布之固定資產耐用年數表及固定資產折舊率規
    定，汽車耐用年數為5年，依定率遞減法每年折舊千分之三
    六九，參酌營利事業所得稅查核準則第95條第6項規定，固
    定資產提列折舊採用定率遞減法者，以1年為計算單位，其
    使用期限未滿1年者，按實際使用之月數相當於全年之比例
    計算之，不滿1月者，以月計。依原告提出之估價單所載，
    系爭車輛維修之工資費用8萬4,675元、零件費用10萬0,254
    元，合計18萬4,929元（見本院卷第41頁），而系爭車輛係1
    07年8月出廠（推定為15日），有行車執照可佐（見本院卷
    第183頁），至本件車禍發生時之110年9月28日，已使用3年
    1月又14日，依上開說明，以使用3年2個月計算，經扣除折
    舊後，原告得請求之零件修復費用為3萬7,462元（計算式如
    附表），加上無須折舊之工資費用8萬4,675元，原告得請求
    之系爭車輛維修費用為12萬2,137元（計算式：37,462＋84,6
    75＝122,137）。
　⒉醫療費用：
　　原告主張其因本件車禍至李綜合醫院就診，支出醫療費用計
    600元，業據提出李綜合醫院診斷證明書、急診收據1紙為證
    （見本院卷第21、51頁），且為被告所不爭執（見本院卷第
    202頁），是原告請求被告給付此項費用，自屬有據。
　⒊精神慰撫金：
　　按精神慰藉金之賠償須以人格權遭遇侵害，使精神上受有痛
    苦為必要，其核給之標準固與財產上損害之計算不同，惟非
    不可斟酌雙方身分資力與加害程度，及其他各種情形核定相
    當之數額。查原告因本件車禍受有前揭傷害，堪認原告確受
    有相當程度之疼痛，精神上亦受相當之痛苦，其請求被告賠
    償精神慰撫金，當屬有據。又原告係高職畢業，目前擔任烤
    漆技工，月收入約4萬餘元，名下有汽車1輛；被告為大學畢
    業，擔任藥局櫃臺人員，月收入約3萬餘元，名下無財產等
    情（見本院卷第202、205頁），並有稅務電子閘門財產所得
    調件明細表在卷可憑。本院審酌前述兩造身分、地位、經濟
    狀況及原告所受傷害等一切情狀，認原告得請求之精神慰藉
    金以2萬元為適當，逾此數額之請求，尚屬無據。
　⒋車價減損：
　　又損害賠償之目的係在於填補所生之損害，故其應回復者，
    乃應有之狀態，而非原有之狀態，是應將損害事故發生後之
    變動狀況考慮在內。故物被毀損時，被害人除得請求賠償修
    復費用外，如能證明其物因毀損所減少之價額，超過必要之
    修復費用時，就其差額，仍得請求賠償（最高法院77年度第
    9次民事庭會議決議㈠意旨可資參照）。準此，車輛被撞毀損
    雖經修繕，然若其價值經評價仍有減少，則於車輛修理費用
    外，自另應賠償所減少之價額。原告主張系爭車輛雖修復完
    成，但該車價值減損15萬元乙節，已據其提出桃園市汽車商
    業同業公會鑑定報告書為證，該鑑定報告記載：系爭車輛因
    遭受外力撞擊導致右側車身嚴重受損，右前葉子板、右前門
    、右後門零件總成更換；右後葉子板零件總成切割焊接更換
    。即便修復完成，仍屬重大事故車，回溯至110年9月正常車
    況現值70萬元，修復後現值55萬元等語（見本院卷第55至93
    ），因此原告請求被告賠償系爭車輛價值減損15萬元，亦屬
    有據。
　⒌從而，原告得請求被告賠償之金額為29萬2,737元（修車費用
    122,137元＋醫療費用600元＋精神慰撫金20,000元＋車價減損1
    50,000元＝292,737元）。
　㈢被告雖辯稱：其未依規定減速為肇事次因，應負20%過失責任
    ，甲○○未注意車前狀況且閃避變換車道應為肇事主因，應負
    80%過失責任，應依過失責任比例減輕被告之賠償金額等語
    。惟按數人共同不法侵害他人之權利者，連帶負損害賠償責
    任；連帶債務之債權人，得對於債務人中之一人或數人或其
    全體，同時或先後請求全部或一部之給付，民法第185 條第
    1項前段及第273條第1項分別定有明文。被告與甲○○於前揭
    時、地分別因未依規定減速、未注意車前狀況之過失行為，
    而共同侵害原告之身體健康權，已如前述，被告自應與甲○○
    就原告所受損害負連帶賠償責任，至被告實際對原告侵害行
    為是否較甲○○輕乙節，亦僅屬被告於賠償原告損害後，與甲
    ○○內部責任分擔比例之問題。而原告依民法第273條第1項規
    定，本得向連帶債務人中之一人或數人請求全部或一部之給
    付，是原告向被告為本件請求，即屬有據，被告上開所辯洵
    非可採。
　㈣末按給付無確定期限者，債務人於債權人得請求給付時，經
    其催告而未為給付，自受催告時起，負遲延責任。其經債權
    人起訴而送達訴狀，或依督促程序送達支付命令，或為其他
    相類之行為者，與催告有同一之效力；遲延之債務，以支付
    金錢為標的者，債權人得請求依法定利率計算之遲延利息；
    應付利息之債務，其利率未經約定，亦無法律可據者，週年
    利率為5%，民法第229條第2項、第233條第1項前段、第203
    條分別定有明文。本件原告對被告之侵權行為損害賠償債權
    ，屬無確定期限之債務，原告依法應為催告，被告始負遲延
    責任，而應給付法定遲延利息。原告雖請求修車費用自110
    年10月29日起之法定遲延利息，然該日係原告支付修車費用
    之日期（見本院卷第39、196頁），原告並未證明有於該日
    催告被告，而原告已對被告提起本件訴訟，且起訴狀繕本於
    111年7月15日送達被告，有送達證書在卷可佐（見本院卷第
    101頁），原告自得依上開規定請求修車費用12萬2,137元自
    起訴狀繕本送達翌日，即111年7月16日起至清償日止，按週
    年利率5%計算之利息；逾此範圍之利息請求，即屬無據。
四、綜上所述，原告依侵權行為之法律關係，請求被告給付29萬
    2,737元，及其中12萬2,137元自111年7月16日起至清償日止
    ，按週年利率5%計算之利息，為有理由，應予准許；逾此範
    圍之請求，為無理由，應予駁回。　　　　
五、本件係就民事訴訟法第427條第1項適用簡易程序所為被告部
    分敗訴之判決，依同法第389條第1項第3款規定，就原告勝
    訴部分應依職權宣告假執行。原告陳明願供擔保請准宣告假
    執行，不過為促使本院依職權為假執行之宣告，毋庸另為准
    駁之諭知。又被告陳明願供擔保請准宣告免為假執行，核無
    不合，爰酌定相當擔保金額後准許之。　　
六、本件事證已臻明確，兩造其餘攻擊防禦方法及證據，核與判
    決結果不生影響，爰不一一論列，併此敘明。　　
七、訴訟費用負擔之依據：民事訴訟法第79條。
中　　華　　民　　國　　111 　年　　11　　月　　30　　日
                  沙鹿簡易庭    法  官  廖欣儀
以上為正本係照原本作成。
如不服本判決，應於送達後20日內，向本院提出上訴狀並表明上
訴理由，如於本判決宣示後送達前提起上訴者，應於判決送達後
20日內補提上訴理由書（須附繕本）。如委任律師提起上訴者，
應一併繳納上訴審裁判費。
中　　華　　民　　國　　111 　年　　11　　月　　30　　日
                                書記官  柳寶倫     
附表：
折舊時間             金額（小數點以下四捨五入）
第1年折舊            100,254×0.369＝36,994
第1年折舊後價值      100,254-36,994＝63,260
第2年折舊            63,260×0.369＝23,343
第2年折舊後價值      63,260－23,343＝39,917
第3年2個月折舊       39,917×0.369×2/12＝2,455
第3年2個月折舊後價值 39,917－2,455＝37,462